【裁判字號】    91,交聲,40
【裁判日期】    920117
【裁判案由】    違反道路交通管理處罰條例聲明異議
【裁判全文】
台灣新竹地方法院交通法庭裁定               九十一年度交聲字第四號
    移
    異議人    甲○○
右列異議人因違反道路交通管理處罰條例案件，對交通部公路總局新竹區監理所九十
一年三月十九日竹監新五字第裁五０－Ｅ00000000號所為違反道路交通管理
事件裁決處分，聲明異議，本院裁定如左：
    主  文
原處分撤銷。
甲○○不罰。
    理  由
一、本件原處分機關處分意旨略以：異議人甲○○於民國九十年九月二十四日凌晨三
    時四十分許，駕駛車號ＪＸ－四七六六號自小客車，沿新竹縣竹北市○○路往新
    埔方向行駛，不慎與游輝萍所駕駛，由竹北市○○路往六家方向行駛之車號三Ｆ
    ─四三二三號自用小貨車發生碰撞，致游輝萍車上乘客張勝雄受有傷害，惟異議
    人並未採取救護或其它必要措施或向警察機關報告而逃逸，而經員警填單舉發。
    又未於新竹縣警察局舉發違反道路交通管理事件通知單所載應到案時間內接受裁
    罰，乃經原處分機關查證後，認異議人有上開違規之情形明確，違反道路交通管
    理處罰條例第六十二條第一項規定，逕行吊銷及註銷駕駛執照。
二、異議人聲明異議意旨則略以：異議人於九十年九月二十四日駕駛車號ＪＸ─四七
    六六號自小客車，行經福慧路時因對方闖紅燈而撞擊到本人之車子左前方致其駕
    駛之車子向前滑行約一百多公尺才停住，且異議人確有在事發現場停留約二十餘
    分鍾，確定對方車子已逃逸，才因自己之身體不適先行將車子拖駛至義民廟附近
    ，等待吊車拖吊，故異議人確無逃逸之事實，爰依法聲明異議，並請准將原裁決
    處分撤銷等語。
三、按犯罪事實，應依證據認定之，無證據不得推定其犯罪事實。刑事訴訟法第一百
    五十四條定有明文。次按所謂認定犯罪事實之證據，係指足以認定被告確有犯罪
    行為之積極證據而言，該項證據自須適合於被告犯罪事實之認定，始得採為斷罪
    資料。如未能發現相當證據，或證據不足以證明，自不能以推測或擬制之方法，
    以為裁判之基礎。又所謂證明之資料，無論其為直接或間接證據，均須達於通常
    一般之人均不致有所懷疑，而得確信其為真實之程度，始得據為有罪之認定，若
    其關於被告是否犯罪之證明未能達此程度，而有合理性懷疑之存在，致使無從形
    成有罪之確信，根據「罪證有疑，利於被告」之證據法則，即不得遽為不利被告
    之認定。
四、經查：（一）異議人甲○○於九十年九月二十四日凌晨三時四十分許，駕駛車號
    ＪＸ－四七六六號自小客車，沿新竹縣竹北市○○路往新埔方向行駛，不慎與游
    輝萍所駕駛，由竹北市○○路往六家方向行駛之車號三Ｆ─四三二三號自用小貨
    車發生碰撞之事實及經過，業經證人魏俊翔、魏源堡、陳美雲及呂紹君分於台灣
    新竹地方法院檢察署九十年度偵字第六四六二號異議人即被告所涉犯之公共危險
    等案件中證稱：「：：車禍發生後，我先搖甲○○，搖醒後我就下車察看對方是
    否還在，下車沒有看到任何車，後來我在三點三十五分時，我以0000000
    000號電話打給我父親0000000000號之電話，我父親在三點四十四
    分有回電給我確認車禍地點，當時開車離開時的時速不到五英里，因為車子已爆
    胎，到義民廟已四點初：：」、「：：魏俊翔打電話告訴我車子被撞，對方跑了
    ，沒有記下車號，開車的么小姐有受傷。我說我幫他叫拖車去拖車子，我和家人
    就開車趕過去，到了現場，打電話給陳美雲，她說沒有拖車：：」、「九月二十
    四日魏源堡有打電話給我，他說他兒子的車被撞，問我小叔有無拖車，我說沒有
    ，大約是四點許打的電話」等情，業經本院調閱該卷證核閱無訛。參以該卷所附
    電話0000000000號之通聯紀錄，證人魏俊翔確有於九十年九月二十四
    日凌晨三時三十五分與證人魏源堡之電話0000000000號之聯絡紀錄。
    故上開證人證詞應與真實相符，而堪採信。（二）次查，證人即處理該車禍現場
    之警員班偉證稱有關接獲車禍報案時間及到場之確實時間，並不清楚；且當時其
    僅從先坤路走到路底，到了犁頭山接新埔交界處都沒有看到肇事車輛，所以就沒
    有再往前追，並未到達義民廟等語，此部分並有新竹縣警察局九十一年四月二十
    三日之九一竹縣警勤字第二八四０九號函在卷可佐。參以證人即當天車禍記下異
    議人車牌號碼之路人呂紹君證稱：「：：車主向我借電話，他指著前面停著的那
    部車，請我幫他看車牌，前面那部車停在前面六、七百公尺處，約過二、三個紅
    綠燈，我站在肇事地點可以看到前面有一部車停著：：那台車沒有辦法動，因為
    輪胎變形，車子前面有被撞的痕跡」等語，且異議人因當天車禍受有腦震盪之傷
    害等情，復有診斷證明書附於該偵查卷可參。故異議人於車禍事發當時，既因己
    身受有傷害，且駕駛之車輛車體受損（此有卷附車輛照片可參）而滑行長達六、
    七百公尺之遠，又因下車未見到與其發生碰撞之對方車輛，即為離開，尚難以此
    驟認異議人有何肇事逃逸等情。（三）末揆諸上開說明，無證據不得推定犯罪事
    實，此項禁止推定罪狀法則，並非僅為被告個人之訴訟利益而設，尤其重在發現
    真實，以求國家刑罰權之正確行使，若無足可證明被告從事犯罪構成要件行為之
    積極證據，無論假定某一被告為犯人而令其自證無罪，藉以過濾及鎖定特定犯罪
    人，或推測被告可能涉及之某項罪名，俱非法之所許。是本案異議人既因上開事
    由將該車輛駛離現場，且依據上開偵查卷附道路交通管理事故調查報告表及台灣
    省竹苗區車輛行車事故鑑定委員會於九十一年一月七日之竹鑑字第九一００一八
    號函之鑑定結果，上開車禍肇事之雙方係於行車管制號誌正常運作之路口肇事，
    無法判定何方未依號誌指示行駛等情。綜上，本件異議人於上開肇事過程中，既
    無明顯過失足資認定異議人有主觀上之確知其為肇事者，且佐以上開情節及證據
    ，即不能任意推定致違反發見真實之原則，驟認本件異議人駕駛上開車輛駛離現
    場係有認知上開車禍另有他人受傷，而未採取救護或其它必要措施或向警察機關
    報告而逃逸之實。
四、綜上所述，本件異議人顯無上開肇事致人受傷而未採取救護或其它必要措施或向
    警察機關報告而逃逸之行為，應可認定。從而，原處分機關逕依違反道路交通管
    理處罰條例第六十二條第一項規定，裁處異議人逕行吊銷及註銷駕駛執照，即有
    未洽，應認為本件異議為有理由，爰撤銷原處分並另為異議人不罰之諭知。
據上論斷，應依道路交通案件處理辦法第二十條，裁定如主文。
中      華      民      國    九十二    年     一     月   十七      日
                                      臺灣新竹地方法院交通法庭
                                          法  官    彭  淑  苑
右正本證明與原本無異。
如不服本裁定，應於裁定送達後五日內向本院提出抗告狀。
                                          書記官    饒  興  蘭
中      華      民      國    九十二    年     一     月   十七      日


司法院資訊處製作；財團法人民間司法改革基金會備份。
